【裁判字號】    98,上訴,1799
【裁判日期】    990331
【裁判案由】    強盜等
【裁判全文】
臺灣高等法院高雄分院刑事判決        98年度上訴字第1799號
上  訴  人
即  被  告  戊○○
指定辯護人  本院公設辯護人李佩娟
上  訴  人
即  被  告  丙○○
選任辯護人  焦文城律師
選任辯護人  施秉慧律師
上列上訴人因被告強盜等案件，不服臺灣高雄地方法院98年度訴
字第269 號中華民國98年8 月31日第一審判決（起訴案號：臺灣
高雄地方法院檢察署97年度偵字第16573 號），提起上訴，本院
判決如下：
    主  文
原判決關於戊○○、丙○○部分撤銷。
戊○○犯結夥攜帶兇器強盜罪，處有期徒刑捌年。
丙○○犯結夥攜帶兇器強盜罪，處有期徒刑捌年肆月。
    事  實
一、戊○○與、乙○○( 業經原審判決後因逾期上訴，業原審駁
    回上訴已確定在案) 、丙○○、王益棠（另經原審通緝中）
    共同基於意圖為自己不法所有之犯意聯絡，由戊○○提議強
    盜作案，要求王益棠提供犯案對象，王益棠乃建議可對平時
    在高雄縣大寮鄉○○路七十九號中山工商停車場販賣毒品俗
    稱「藥頭」之甲○○作案，並由戊○○、丙○○策劃作案，
    渠等4 人謀議既定，乃於97年5 月1 日12時許，渠等4 人乃
    分別由乙○○駕駛車號4173-JQ 號自小客車搭載丙○○、王
    益棠騎乘其於同日中午12時30分許，在高雄縣大寮鄉山頂村
    山頂公園旁所竊取之車號PXA-11 3號重型機車、戊○○騎乘
    其所有之車號GPV-987 號重型機車，前往中山工商附近之遊
    泳池旁會合，再由王益棠騎乘前開竊得之車號PXA-113 號重
    型機車後載乙○○、戊○○騎乘車號GPV-987 號重型機車後
    載丙○○，共同前往中山工商停車場，於該日13時許到達現
    場，見甲○○及丁○○在該處，即對二人強盜，由丙○○、
    戊○○持疑似槍枝之物體（未據扣案送鑑定，無法證明確係
    具有殺傷力之槍枝）抵住甲○○及丁○○，喝令甲○○、丁○○趴下，並以硬物敲打甲○○頭部，致使甲○○、丁○○
    無法抗拒，並與乙○○動手強取甲○○身上之行動電話1 支
    （門號0000000000）、皮夾1 個（內有現金新臺幣〈下同〉
    17 , 000元、身分證1 枚、郵局金融卡1 張）、甲○○所有
    之車號5765 -GL號自小客車鑰匙1 副，及丁○○身上之行動
    電話1 支（門號0000000000），乙○○隨即將搶得之自小客
    車鑰匙交付王益棠，王益棠便坐上甲○○所有之車號5765-G
    L 號自小客車駕駛座發動引擎，並駕駛該車搭載戊○○逃離
    現場，丙○○、乙○○則共乘戊○○所有之車號GPV-987 號
    重型機車逃離現場。渠等4 人以此方式強盜得手後，先前往
    高雄縣大寮鄉○○路附近之墳場會合，並將強盜所得之車號
    57 65-GL號自小客車棄置在該處，再一同返回戊○○位於高
    雄縣大寮鄉○○路40號之住處分贓。嗣經警循線得知王益棠
    、丙○○、戊○○、乙○○等人犯案，於97年6 月5 日將渠
    等拘提到案。
二、案經高雄縣政府警察局林園分局報請地方法院檢察署檢察官
    偵查起訴。
    理  由
壹、證據能力部分：
一、被告等及其選任辯護人對於證據能力爭執如下：
  (一)被告戊○○、丙○○之選任辯護人均爭執關於被害人甲○○
    、丁○○、同案被告王益棠於警詢中之陳述，為傳聞證據，
    無證據能力。
  (二)另被告丙○○之選任辯護人爭執同案被告戊○○於警詢中之
    陳述，為傳聞證據，無證據能力。
二、證據能力有無之認定：
  (一)被害人甲○○、同案被告王益棠之警詢筆錄：
  1.按被告以外之人於審判中所在不明而無法傳喚或傳喚不到者
    ，其於檢察事務官、司法警察官或司法警察調查中所為之陳
    述，經證明具有可信之特別情況，且為證明犯罪事實之存否
    所必要者，得為證據，刑事訴訟法第159 條之3 訂有明文。
  2.查被害人甲○○、同案被告王益棠經原審合法傳拘均未到庭
    作證，本院審酌甲○○係本案被害人，且於警詢中陳稱與被
    告等人並不認識，同案被告王益棠與被告等人為朋友關係，
    與被告戊○○、丙○○2 人均無仇隙，衡情應無誣陷被告2
    人之動機及必要，其虛偽陳述之危險性不高。且其在警詢陳
    述時之時點，與案發時間接近，記憶較為鮮明，較少會受到
    強暴、脅迫、詐欺、利誘或收買等外力之影響，其陳述較趨
    於真實。再者，被害人甲○○、同案被告王益棠於警詢之陳
    述與偵訊中之具結證述互核大致相合，與被害人丁○○、被
    告戊○○於警詢及偵查中之供述亦大致相符（詳如後述），
    且無證據證明其上開警詢供係受警方不正方法誘導或干擾下
    所為，其警詢供述顯係出於其真意下所為，自可認定被害人
    甲○○、同案被告王益棠於警詢中所為之陳述，與事實較為
    相近，而可信為真實，得為本案之證據。
  (二)被害人丁○○、同案被告戊○○之警詢筆錄：
  1.按被告以外之人於檢察事務官、司法警察（官）調查時所為
    之陳述，屬傳聞證據，依同法第159 條規定，本無證據能力
    ，必須「具有較可信之特別狀況」及「必要性」二要件，始
    例外得適用上開第159 條之2 規定，認有證據能力，採為證
    據。而所謂「具有較可信之特別情況」係屬於證據能力之要
    件，法院應就偵查或調查筆錄製作之原因、過程及其功能等
    加以觀察其信用性予以判斷；又此之「必要性」要件，必須
    該陳述之重要待證事實部分，與審判中之陳述有所不符，包
    括審判中改稱忘記、不知道等，雖非完全相異，但實質內容
    已有不符者在內（最高法院96年度臺上字4304號、96年度臺
    上字第4414號判決意旨可資參照）。
  2.被害人丁○○、被告戊○○於警詢及偵查中均明確陳述被告
    4 人強盜被害人甲○○、丁○○之事實，且被害人甲○○、
    丁○○於警詢中均供稱不認識被告4 人等語（見警卷第17、
    24頁），但嗣於原審審判中經交互詰問之結果，均改稱被告
    戊○○與被害人甲○○有債務糾紛云云（詳如後述），本院
    審酌丁○○係本案被害人，且於警詢中陳稱與被告等人素不
    認識，與被告等人均無仇隙，衡情應無誣陷被告2 人之動機
    及必要；被告戊○○則為本件同案被告，與同案被告王益棠
    、乙○○、被告丙○○等人均為朋友關係，且其不利其他同
    案被告之證述亦同時會導致自己受刑事處罰，衡情應無故為
    不利自己及其他同案被告陳述之動機及必要，其虛偽陳述之
    危險性不高。且其在警詢陳述時之時點，與案發時間接近，
    記憶較為鮮明，較少會受到強暴、脅迫、詐欺、利誘或收買
    等外力之影響，其陳述較趨於真實，而可信為真實，為求發
    現實體真實，自應採取上開證人之警詢陳述，作為認定事實
    之證據；且上開證人於審判中並經被告丙○○之辯護人進行
    詰問，均給予被告丙○○對質之機會，是本院審酌上情，認
    證人丁○○、被告戊○○上開警詢陳述，顯具有特別可信之
    情況，復為證明被告丙○○犯罪事實之存否所不可欠缺，是
    依刑事訴訟法第159 條之2 規定，應具有證據能力。
  (三)被告戊○○於警詢及偵查中之自白：
    被告戊○○於原審審理時雖主張其於警詢及偵訊中之自白係
    遭警察、檢察官威嚇，警察拿那些打好的筆錄叫伊照唸，伊
    有跟警察說事情不是這樣，警察說王益棠都承認了，怎麼伊
    還說事情不是這樣，警察很兇拍桌子，講話很大聲，伊很怕
    ，檢察官也很兇，沒有人打伊，伊在警詢時是照筆錄唸的，
    在偵訊時檢察官要伊照實講，在警詢時怎麼講就怎麼講，伊
    有跟檢察官說在警詢中作的筆錄與實情不同，伊陳述並非出
    於任意性云云。然查，經原審依職權勘驗被告戊○○於97年
    6 月5 日警詢錄音帶之結果（勘驗筆錄見原審二卷第141 至
    153 頁），製作被告戊○○警詢筆錄之警員、檢察官於詢問
    、訊問被告戊○○之過程中，語氣均相當平和，並無以強暴
    、脅迫或其他不正當之方法取供之情形，故被告戊○○於警
    詢、偵訊中所為陳述，應係出於其自由意識所為之陳述，則
    被告戊○○所為自白非任意性之抗辯，委無足取。
  (四)其餘證據方法之證據能力：
  1.按傳聞法則之重要理論依據，在於傳聞證據未經當事人之反
    對詰問予以核實，乃予排斥。惟若當事人已放棄對原供述人
    之反對詰問權，於法院審判時表明同意該等傳聞證據可作為
    證據，基於證據資料愈豐富，愈有助於真實發現之理念，並
    貫徹刑事訴訟法修法加重當事人進行主義之精神，確認當事
    人對於證據能力有處分權之制度，傳聞證據經當事人同意作
    為證據，法院認為適當者，亦得為證據。另當事人於調查證
    據時，對於傳聞證據表示「沒有意見」、「對於證據調查無
    意見」，而未於言詞辯論終結前聲明異議，應視為已有將該
    等傳聞證據採為證據之同意，此刑事訴訟法第159 條之5 定
    有明文。
  2.除上開經爭執之證據外，本判決所據以認定被告戊○○、丙○○犯罪事實有無之證據，其中部分屬傳聞證據，因檢察官
    、被告及選任辯護人於本院言詞辯論終結前均表示對於證據
    能力沒有意見，同意作為本案證據，本院認該等傳聞證據作
    成之情況亦無不當之情形，本院斟酌上開證據並非非法取得
    ，亦無證明力明顯過低之情形，依刑事訴訟法第159 條之5
    規定，該等傳聞證據均具備證據能力，均得採為證據。
   (五)其餘未經本院採為認定被告犯罪事實存否之證據資料，自
     無庸論述其證據能力。
貳、實體方面
一、訊據被告戊○○、丙○○於審判中固均坦承渠等於上開時間
    確有到達位於高雄縣大寮鄉○○路79號中山工商停車場，惟
    均否認辯稱有對於被害人甲○○、丁○○強盜之犯罪事實，
    被告戊○○於原審中則辯稱：是甲○○欠伊錢，伊去跟他要
    錢，伊沒有拿槍，也沒有喝令甲○○趴下，伊當時有用機車
    大鎖打甲○○，但甲○○也有打伊，甲○○當時只有拿8,00
    0 元給伊，伊沒有拿走甲○○的東西，是甲○○說車子要給
    伊抵押，鑰匙插在車上，就叫王益棠把車開走云云；於本院
    審理時先亦為如上開相同之辯稱；嗣則又改辯稱：那天早上
    伊有打電話給甲○○向他拿毒品，回去伊試用因為不行，所
    以伊去向他換。伊沒有搶他，因為伊怕買毒品會變成販毒，
    因為伊當時擔心警察認為伊販毒，所以伊才承認強劫等語。
    至被告丙○○於原審及本院則辯稱：伊與被告戊○○要去釣
    蝦，他說要去找朋友，我們就一起前往，伊有到中山工商，
    跟乙○○站在一起在旁邊看，伊沒有跟甲○○拿東西，也沒
    有動手，也沒有打甲○○、丁○○，伊是讓乙○○載到現場
    ，戊○○與乙○○都有跟伊講要跟朋友拿錢，之前伊因為會
    怕所以說沒有到現場，伊說伊去搬家是前一天的事云云。
二、經查：
  (一)上開犯罪事實，業經證人即被害人甲○○於警詢及偵查中均
    明確證稱：伊和丁○○於97年5 月1 日下午13時許，在大寮
    中山工商停車場遭人遭搶財物。歹徒有4 人騎乘2 部機車，
    由被載之2 人分持2 把手槍向渠等行搶，該4 名男子過來行
    搶時，就叫伊與丁○○趴下，伊要抬頭看時，1 名男子就拿
    槍柄往伊頭部打下，造成伊頭部受傷，伊被搶走手機1 支（
    門號0000000000）、現金17,000元、身分證及郵局提款卡，
    及其駕駛之車號5762-GL 號白色自小客車。停留在現場之車
    號PXA- 113號重機車是向渠等行搶四名男子騎乘過來的。他
    們行搶得手後持槍對著渠等，叫渠等不准抬頭就就開走自小
    車及騎走其中一輛機車等語（見警卷第12至15、16至18頁；
    偵二卷第28至30頁）；並有被害人甲○○指認王益棠、戊○○、乙○○、丙○○相片各1 紙在卷可稽（見警卷第19至22
    頁）。
  (二)另證人即被害人丁○○於警詢及偵查中均明確證稱：伊和甲○○是97年5 月1 日下午13時許，在大寮中山工商停車場遭
    搶財物。歹徒有4 人騎乘2 部機車，由被載之2 人分持2 把
    手槍向渠等行搶。伊被搶走手機1 支（門號0000000000），
    另甲○○被搶走身上皮包及其自小客車白色車號5762-GL 號
    損失約30萬元。因該4 名男子過來行搶時，就叫伊與甲○○
    趴下，甲○○不要趴下，其中1 名持槍男子就拿槍柄往甲○○頭部打下，造成甲○○頭部受傷。停留在現場之重機車，
    車號PXA-113 是向渠等行搶4 名男子騎乘過來的，歹徒得手
    後就開走自小車及機車等語（見警卷第23至25頁、偵二卷第
    43至45頁）。
  (三)另同案被告王益棠於警詢及偵查中均明確供稱：伊有參與97
    年5 月1 日13時許，被害人甲○○、丁○○2 人在中山工商
    停車場遭持槍強盜案。除伊之外，還有綽號弟仔的丙○○、
    綽號貓仔的乙○○及戊○○參與。在作案之前，丙○○及戊○○有告訴伊要打劫賣藥（毒品）的，並問伊有無認識藥頭
    ，因伊之前有向甲○○買過毒品海洛因，而且知道在中山工
    商停車場交易，所以就將甲○○提供戊○○，戊○○與丙○○就計劃要去搶，當天中午時戊○○騎機車載伊至大寮鄉山
    頂村竊取機車，得手後伊與戊○○各自騎車到中山工商旁游
    泳池，乙○○駕駛速霸陸牌自小客車搭在丙○○前來，嗣後
    渠等4 人分騎2 部機車，伊騎乘竊得之機車載乙○○，另戊○○騎乘自己的以口罩遮住車牌之機車載丙○○一同去中山
    工商停車場，抵達後，戊○○和丙○○就持槍押住甲○○、
    丁○○喝令趴於地上，並命甲○○將車輛鑰匙交付，朱某將
    鑰匙交給乙○○後，乙○○又將車鑰匙給伊，伊就開甲○○
    的車輛在現場等待。得手離去時，伊開車載乙○○，丙○○
    及戊○○一起騎機車離去，到內坑路附近的墳場會合、並在
    該處棄置朱某之自小客車，然後回戊○○的家分贓後再各自
    回家。是丙○○、乙○○及戊○○去搜被害人身上財物，伊
    是取得鑰匙後一直待在車上，他們是說搶得有9 千多元，2
    支行動電話等物。丙○○將搶得財物分伊1 千元及行動電話
    1 支，剩下他們如何分配伊不知道，分完財物就各自離開等
    語（見警卷第28至31頁、偵二卷第8 至10頁）。
  (四)被告戊○○於警詢中亦明確供稱：伊有參與中山工商停車場
    97年5 月1 日13時許被害人甲○○、丁○○2 人遭持槍強盜
    案。被害對象是綽號仙仔的王益棠尋求，97年5 月1 日約12
    時左右，王益棠提議要到中山工商停車場找朋友，伊騎機車
    GPV-987 到中山工商門口等王益棠，由乙○○駕駛速霸陸牌
    自小客車4173-JQ 載丙○○到中山工商大門口，再轉到停車
    場，在大門口相會後，當時伊等四人均戴半肇式黑色安全帽
    及口罩，一同到中山工商停車場，到停車場之後，就令甲○○及丁○○等2 人趴在車旁的地上，並喝令叫他們2 人不准
    動，把東西交出來，甲○○及丁○○等2 人就把身上的錢拿
    出來，之後又把甲○○的5765 -GL自小客車一起搶走由王益
    棠開走，伊分得2 千元，乙○○分得500 元（丙○○給乙○○加油用），其他伊不清楚等語（見警卷第32至35頁）。
  (五)經核上開證人甲○○、丁○○及同案被告王益棠、被告戊○○分別於警詢及偵查中之證述，其內容均大致相符，足堪認
    為真正。
  (六)至證人丁○○於原審行交互詰問時證稱：他們四人都帶安全
    帽，伊在他們談話中，有聽到被告4 人於案發當天係要向甲○○要錢，伊看到甲○○自己從身上皮夾拿錢出來，他們之
    間有吵架，但沒有恐嚇、打架，沒有將甲○○車子開走，伊
    於警詢中所言遭搶係亂講的，其也不知道為何亂講之原因云
    云( 見原審二卷第106 至108 頁) ；被告戊○○於原審審理
    中行交互詰問證稱：甲○○陸陸續續向其借了8 萬元，故於
    案發當天係要向甲○○要錢，甲○○的車子係甲○○自願押
    在伊，等有錢再將車子開回去等語( 見原審二卷第111 至
    113 頁) 。
  (七)然證人丁○○、戊○○先前於警詢中已明確證述甲○○、丁○○與被告等人並不認識等語( 見警卷第24、33頁) ，且明
    確陳述案發當天遭搶及參與搶案之情節，且經核與事證相符
    ，如前所述；再證人丁○○、被告戊○○於警詢或偵查中從
    未提及被告戊○○與被害人甲○○相識並有債務問題，被告
    戊○○且稱伊分得2 千元等語。證人丁○○嗣於原審審理中
    卻改證稱：於案發當天伊聽到被告他們向甲○○要錢，甲○○有欠被告他們錢，甲○○是自己拿錢出來，被告他們沒有
    恐嚇或打甲○○，被告他們沒有將甲○○車子開走，其於警
    詢中所述係亂講的，也沒有什麼原因云云（見原審二卷第10
    6 至108 頁），已核與事證不符。再證人戊○○則於原審具
    結所證稱：伊問甲○○何時還伊錢，甲○○說他沒有錢，後
    來2 人就互相大小聲吵架，吵得將近打起來，過程中被告王
    益棠、乙○○、丙○○3 人在旁邊看渠等吵架，並沒有出聲
    要替你討錢。甲○○還伊8 千元，伊將8 千元拿給丙○○，
    說錢先給他們，因為他們有跟伊過去，所以伊將8 千元都給
    他們，叫他們去吃東西，伊自己都沒有留下錢云云（見原審
    二卷第112 、115 頁），亦核與其原審及本院審理時先辯稱
    ：是甲○○欠伊錢，伊去跟他要錢，伊沒有拿槍，也沒有喝
    令甲○○趴下，伊當時有用機車大鎖打甲○○，但甲○○也
    有打伊，甲○○當時只有拿8,000 元給伊，伊沒有拿走甲○○的東西，是甲○○說車子要給伊抵押，鑰匙插在車上，就
    叫王益棠把車開走等情不符；亦與嗣後院審理時所改辯稱：
    那天早上伊有打電話給甲○○向他拿毒品，回去伊試用因為
    不行，所以伊去向他換，伊沒有搶他，因為伊怕買毒品會變
    成販毒，因為伊當時擔心警察認為伊販毒，所以伊才承認搶
    劫等語，亦不相合，其辯詞一再變更，前後不一，已見瑕疵
    ，非惟與警詢中所言大相逕庭，且嚴重悖於常情，顯不足採
    ，足認上開證人丁○○於原審之證述、被告戊○○於原審及
    本院之證述及辯稱，分別為事後迴護及卸責之詞，委無可採
    。
  (八)另被告丙○○於原審及本院審理中曾辯稱：伊等雖有到現場
    ，但是戊○○告知要去要錢，伊只在旁邊看，均未參與本件
    加重強盜案件云云，然被告丙○○之犯罪事實有上開證據可
    證，已如前述。又被告丙○○原於警詢時係辯稱：於案發當
    天老闆盧興斌叫伊去搬家，伊與公司員工「璋仔」同行，並
    未到現場云云，嗣證人盧興斌於警詢中證稱：97年5 月1 日
    當天，其與「璋」、「信」2 位員工前往台北縣八里工作等
    語（見警卷第56頁），顯見當天盧興斌並未與被告丙○○在
    一起，自無從得知被告丙○○當天之行蹤。且依盧興斌所提
    供之員工出勤表所載（見警卷第58頁），當天盧興斌並未指
    派丙○○從事任何工作，亦為被告丙○○於本院所是認（見
    本院卷第61頁) ，足認被告丙○○所言不實，被告丙○○嗣
    又改稱：伊是讓乙○○載到現場，戊○○與乙○○都有跟伊
    講要跟朋友拿錢，之前伊因為會怕所以說沒有到現場，伊說
    伊去搬家是前一天的事云云。足見其辯解已顯有虛罔，且衡
    以常理，被告戊○○倘以催討伊對於甲○○之債務為由邀約
    同案被告乙○○、被告丙○○2 人共同前往，必定是欲仗著
    人多勢眾，給予甲○○壓力，迫使其還錢，則同案被告乙○○、被告丙○○2 人豈有從頭至尾均置身事外之理？又倘同
    案被告乙○○、被告丙○○2 人從頭均置身事外，被告戊○○又何必邀約渠等到場，又豈有將催討所得全數交給被告丙○○，自己全未保留分文之理？足見被告丙○○上開所辯，
    顯屬事後卸責之詞，實無可取。
  (九)至同案被告乙○○於本院具結證述：那天原本伊與丙○○要
    去釣蝦，但是釣蝦場關門，我們折返的時候遇到戊○○。他
    說有人欠他錢，那人在中山工商那裡，他邀我們一起過去要
    錢。到達的時候甲○○坐在樹下，戊○○叫我們不要過去，
    他先去跟甲○○說事情，伊有看到戊○○與甲○○在打架，
    但是伊和丙○○都沒插手，王益棠則還是與丁○○在說話，
    他也沒有動手，沒有看到戊○○或任何人從甲○○那強取任
    何財物，甲○○的車子後來王益棠開走的，甲○○的車鑰匙
    是伊拿給王益棠，讓他載戊○○開離現場，丙○○在戊○○
    家的時候有拿給伊500 元等語（見本院卷第90至92頁) 。審
    酌其事後之供證，其供述：沒有看到有人強取甲○○那任何
    財物云云，惟又供述：由丙○○分得500 元等語；倘僅係向
    甲○○要錢，焉有將甲○○之車開走之理？是其供述，亦係
    前後相互齟齬，迴護被告戊○○、丙○○之詞，尚難為有利
    被告戊○○、丙○○二人之認定。
  (十)綜上所述，被告二人所辯之情，無非卸責之詞，委無可採，
    本件事證明確，被告二人結夥三人以上攜帶凶器強盜犯行，
    洵堪認定。
三、論罪科刑部分：
  (一)按刑法第321 條第1 項第3 款之攜帶凶器竊盜罪，係以行為
    人攜帶兇器竊盜為其加重條件，此所謂兇器，其種類並無限
    制，凡客觀上足對人之生命、身體安全構成威脅，具有危險
    性之兇器均屬之，且只需行竊時攜帶此種具有危險性之兇器
    為已足，並不以攜帶之初有行兇之意圖為必要（最高法院62
    年台上字第2489號、79年台上字第5253號判例參照）。又被
    告二人與同案被告乙○○、王益棠強盜被害人財物時，攜帶
    客觀上可對人體產生危害之疑似槍枝之物體（未據扣案送鑑
    定，無法證明確係具有殺傷力之槍枝）抵住被害人甲○○及
    丁○○，喝令甲○○、丁○○趴下，並以硬物敲打甲○○頭
    部，致使甲○○、丁○○無法抗拒，其所持強盜所用之物，
    質地堅硬，並已造成甲○○頭部受傷，堪認足以危害他人之
    生命、身體之安全，自屬於兇器，自與刑法第321 條第1 項
    第3 款所定攜帶兇器之構成要件相符。次按犯強盜罪，同時
    剝奪人之行動自由，是否另應成立妨害自由罪，需就犯罪行
    為實施經過之全部情形加以觀察，如該妨害自由之行為已可
    認為強盜行為之著手開始，即以取財之目的，加暴行於人身
    ，是其實施之強暴脅迫，即屬強盜罪之部分行為，當無另成
    立妨害自由罪之餘地（最高法院79年度台上字第3832號裁判
    意旨可稽）。本件被告等為強盜犯行時，以持不能送驗證明
    具殺傷力之疑似槍枝物體脅迫之方式，限制被害人之行動自
    由，依前揭判例意旨，不另論妨害自由罪。復按強盜罪之強
    暴、脅迫，以所施用威嚇之程度，客觀上足以壓抑被害人之
    意思，致使不能抗拒為已足。至施用之威嚇手段，客觀上是
    否足以壓抑被害人之意思自由，應依一般人在同一情況下，
    其意思自由是否因此受壓制為斷，不以被害人之主觀意思為
    準（最高法院87年度台上字第3705號判決意旨參照），又強
    盜罪之強暴、脅迫，只須抑壓被害人之抗拒或使被害人身體
    上、精神上處於不能抗拒之狀態為已足，其暴力縱未與被害
    人身體接觸，仍無礙於強盜罪責之成立（最高法院89年度台
    上字第3035號判決意旨參照），且縱令被害人實際無抗拒行
    為，仍於強盜罪之成立，不生影響（最高法院30年上字第30
    23號判例要旨參照）。查被告二人與同案被告乙○○、王益
    棠以強盜被害人甲○○、丁○○時所用之疑似槍枝之物體1
    支，足使被害人心生恐懼、無法抵抗，其主觀上當係強盜犯
    意甚為明確。故核被告二人所為，係犯刑法第330 條第1 項
    之結夥三人以上攜帶兇器強盜罪（犯強盜罪而有刑法第321
    條第1 項第3 、4 款之情形），又被告二人與同案被告乙○○、王益棠間，就上開加重強盜犯行，有犯意聯絡及行為分
    擔，應論以共同正犯。再渠等同時對甲○○、丁○○為本件
    強盜行為，為一行為觸犯數罪名，為想像競合犯，應依刑法
    第55條規定，從一重處斷。
  (二)原審就被告二人予以論罪科刑，固非無見，惟查被告二人所
    犯強盜部分，同時對被害人甲○○、丁○○為之，侵害該二
    人法益，如前所述，原審未適用想像競合犯之規定，從一重
    處斷，有判決不適用法則之違誤，被告二人仍以前詞，及證
    人丁○○於原審之證述，否認犯罪，指摘原判決不當，雖非
    可取，惟原判決既有上開可議之處，自屬無可維持，應由本
    院將被告二人部分撤銷改判。爰審酌被告戊○○、丙○○2
    人正值年壯之年，竟為圖謀不法所得，而以疑似槍枝之物體
    行搶，造成被害人財產損失及精神驚嚇，嚴重影響被害人財
    產安全及社會治安，惡性重大，且犯後否認犯行、飾詞狡辯
    ，犯後態度不佳等一切情狀，分別量處如主文所示之刑，以
    資儆懲。另檢察官於原審時雖就被告上開犯行具體求處戊○○部分有期徒刑8 年，褫奪公權1 年；被告丙○○有期徒刑
    9 年，褫奪公權1 年等語( 見原審二卷第191 頁) ，然本院
    斟酌上開各情，認被告丙○○量處前開之刑，已足懲戒被告
    丙○○之犯行，是認檢察官具體求處之刑期尚顯略重，且核
    本件犯罪之性質，尚無對於被告2 人宣告褫奪公權之必要，
    爰不予宣告褫奪公權，附此敘明。另未扣案之疑似槍枝之物
    體1 支，雖為被告等供作強盜犯罪所用之物，但究為被告戊○○、丙○○所有或為案外人王國議所有，被告間之供述並
    不一致（同案被告王益棠於警卷第29頁中供稱係被告戊○○
    、丙○○所有，被告戊○○則於警卷第33頁中供稱係王國議
    所有），無法逕行認定係被告等所有，且因未據扣案，致無
    法鑑定是否係具有殺傷力之槍枝，無法認定係屬違禁物，爰
    不予宣告沒收。
參、同案被告乙○○部分，均經原審判決已確定在案，自不另論
    列，附此敘明。
據上論結，應依刑事訴訟法第369 條第1 項前段、第364 條、第
299 條第1 項前段，刑法第28條、第55條、第330 條第1 項、第
321 條第1 項第3 款、第4 款，判決如主文。
本案經檢察官姜麗儒到庭執行職務。
中    華    民    國    99    年    3     月    31    日
                 刑事第九庭     審判長法  官  莊秋桃
                                      法  官  范惠瑩
                                      法  官  田平安
以上正本與原本無異。
如不服本判決，應於判決送達後10日內向本院提出上訴狀，其未
敘述理由者，並應於提出上訴狀後10日內向本院補提上訴理由狀
（應附繕本）。
中    華    民    國    99    年    3     月    31    日
                                  書  記  官  張宗芳
附錄本件判決論罪科刑法條：
刑法第330條第1項
犯強盜罪而有第321 條第1 項各款情形之一者，處7 年以上有期
徒刑。
刑法第321條
犯竊盜罪而有左列情形之一者，處6 月以上、5 年以下有期徒刑
：
一、於夜間侵入住宅或有人居住之建築物、船艦或隱匿其內而犯
    之者。
二、毀越門扇、牆垣或其他安全設備而犯之者。
三、攜帶兇器而犯之者。
四、結夥三人以上而犯之者。
五、乘火災、水災或其他災害之際而犯之者。
六、在車站或埠頭而犯之者。

司法院資訊處製作；財團法人民間司法改革基金會備份。
